【裁判字號】    99,審訴,1544
【裁判日期】    990831
【裁判案由】    毒品危害防制條例
【裁判全文】
臺灣桃園地方法院刑事判決            99年度審訴字第1544號
公  訴  人  臺灣桃園地方法院檢察署檢察官
被      告  甲○○
上列被告因違反毒品危害防制條例案件，經檢察官提起公訴（99
年度偵緝字第577 號），嗣於本院準備程序進行中，被告就被訴
事實為有罪之陳述，經本院告知簡式審判程序意旨，並聽取公訴
人及被告之意見後，本院合議庭裁定改由受命法官獨任依簡式審
判程序審理，並判決如下：
    主  文
甲○○明知為禁藥而轉讓，累犯，處有期徒刑陸月；又持有第一
級毒品，累犯，處有期徒刑肆月，扣案之第一級毒品海洛因貳包
含袋（合計驗餘毛重共零點玖柒公克）均沒收銷燬之。應執行有
期徒刑玖月，扣案之第一級毒品海洛因貳包含袋（合計驗餘毛重
共零點玖柒公克）均沒收銷燬之。
    事  實
一、甲○○前於民國94年間因施用第二級毒品案件，經本院以94
    年度桃簡字第1510號判決判處有期徒刑4 月確定，於95年5
    月13日期滿執行完畢。繼於95年間因施用第二級毒品案件，
    經本院以96年度桃簡字第429 號判決判處有期徒刑4 月確定
    ，嗣經本院以96年度聲減字第529 號裁定減為有期徒刑2 月
    確定；另於96年間因施用第二級毒品案件，經本院以96年度
    桃簡字第1408號判決判處有期徒刑6 月確定，嗣經本院以96
    年度聲減字第9546號裁定減為有期徒刑3 月，並與上開已減
    刑之有期徒刑2 月合併定應執行刑為有期徒刑5 月確定，於
    96年12月28日易科罰金執行完畢（於本案均構成累犯）。詎
    仍不知悔改，分別為下列犯行：
  (一)明知甲基安非他命係屬毒品危害防制條例第2 條第2 項第2
    款所規定之第二級毒品，且經行政院衛生署明令公告列為藥
    事法第22條第1 項第1 款之禁藥，竟基於轉讓甲基安非他命
    之犯意，於98年6 月30日下午某時，在其位於桃園縣龜山鄉
    ○○路○ 段1170號9 樓13號住處，無償提供內置有不詳數量
    之甲基安非他命（無證據證明已達毒品危害防制條例第8 條
    第6 項所定應加重其刑之標準）之玻璃球吸食器予李益嘉施
    用，嗣經李益嘉為警查獲後供出毒品來源為甲○○，始查悉
    上情（李益嘉所涉施用第二級毒品案件，業經本院以98年度
    桃簡字第2879號判決判處有期徒刑4 月確定）。
  (二)另於98年10月13日中午某時，在其位於桃園縣龜山鄉○○街
    168 號5 樓前租屋處，以新臺幣2 千元之價格，向某姓名年
    籍不詳綽號「阿全」之成年男子購買第一級毒品海洛因2 包
    後進而持有之。嗣於同日（13日）晚間8 時許，為警在其停
    放於桃園縣八德市○○路47之3 號前之牌照號碼為4436-VR
    號之自用小客車內查獲，並扣得上開第一級毒品海洛因2 包
    含袋（合計驗餘毛重共0.97公克）。
二、案經桃園縣政府警察局龜山分局、平鎮分局分別報請臺灣桃
    園地方法院檢察署檢察官偵查起訴。
    理  由
一、本案被告甲○○所犯之罪，並非法定刑為死刑、無期徒刑或
    最輕本刑3 年以上有期徒刑之罪，亦非高等法院管轄第一審
    之案件，而被告於準備程序中就被訴事實已為有罪之陳述，
    經本院告知簡式審判程序之旨，並聽取公訴人及被告之意見
    後，本院合議庭乃依刑事訴訟法第273 條之1 第1 項規定，
    裁定由受命法官獨任進行簡式審判程序，合先敘明。
二、上揭犯罪事實(一)(二)業據被告甲○○於警詢、偵訊及本院審理
    中均坦承不諱，其中犯罪事實事實(一)核與證人李益嘉於警詢
    、偵訊中證述之情節相符，犯罪事實(二)則有桃園縣政府警察
    局平鎮分局搜索扣押筆錄、扣押物品目錄表各1 份及查獲現
    場照片5 張在卷可稽，且扣案之白色粉末2 包，經送台灣檢
    驗科技股份有限公司檢驗結果，呈海洛因陽性反應（含袋驗
    餘毛重共0.97公克），此有台灣檢驗科技股份有限公司濫用
    藥物檢驗報告（藥物部分）1 紙在卷可佐，足認被告上開任
    意性自白確與事實相符，足堪採信。綜上。本件事證明確，
    被告犯行均堪認定，皆應依法論科。
三、按「甲基安非他命」雖係毒品危害防制條例第2 條第2 項第
    2 款所規定之「第二級毒品」，但其亦屬於藥事法所稱之「
    禁藥」（即藥事法第22條第1 項第1 款所稱之「經中央衛生
    主管機關明令公告禁止製造、調劑、輸入、輸出、販賣或陳
    列之毒害藥品」）。而明知為禁藥而轉讓者，藥事法第83條
    亦定有處罰明文。故行為人明知為禁藥即「甲基安非他命」
    而轉讓予他人者，除成立毒品危害防制條例第8 條第2 項之
    「轉讓第二級毒品罪」外，亦構成藥事法第83條第1 項之「
    轉讓禁藥罪」，此係屬同一犯罪行為而同時有二種法律可資
    處罰之「法條（規）競合」情形，應依「重法優於輕法」、
    「後法優於前法」等法理，擇一處斷。而毒品危害防制條例
    第8 條第2 項轉讓第二級毒品罪之法定本刑為「6 月以上5
    年以下有期徒刑，得併科新臺幣70萬元以下罰金」。93年4
    月21日修正後藥事法第83條第1 項轉讓禁藥罪之法定本刑為
    「7 年以下有期徒刑，得併科新臺幣5 百萬元以下罰金」。
    則修正後藥事法第83條第1 項之法定本刑，顯較毒品危害防
    制條例第8 條第2 項之法定本刑為重，依前述「重法優於輕
    法」之法理，轉讓「甲基安非他命」之行為，自應優先適用
    藥事法第83條第1 項之規定處斷（最高法院96年度台上字第
    3582號判決意旨參照）。是核被告所為，分別係犯藥事法第
    83條第1 項之明知為禁藥而轉讓罪及毒品危害防制條例第11
    條第1 項之持有第一級毒品罪。原起訴意旨認被告係犯毒品
    危害防制條例第8 條第2 項之轉讓第二級毒品罪，容有未洽
    ，惟既經公訴檢察官當庭更正起訴法條，基於檢察一體原則
    ，本院自得予以審酌，而無庸變更起訴法條。又被告持有第
    二級毒品甲基安非他命後進而轉讓，其持有之低度行為應為
    其轉讓之高度行為所吸收，爰不另論罪。另被告甲○○有如
    上開事實欄一所載之科刑及執行紀錄，有臺灣高等法院被告
    前案紀錄表1 份在卷可佐，其受徒刑執行完畢後5 年內，故
    意再犯本件有期徒刑以上之二罪，均為累犯，皆應依刑法第
    47條第1 項之規定，加重其刑。爰審酌被告犯罪之動機、目
    的、手段、犯後坦承犯行、態度良好，及其轉讓及持有毒品
    之數量不多等一切情狀，分別量處如主文所示之刑，並定其
    應執行之刑，以示懲儆。至扣案之第一級毒品海洛因2 包含
    袋（合計驗餘毛重共0.97公克），為違禁物，且與本案持有
    犯行相關，均應宣告沒收銷燬之，附此敘明。
四、又按數罪併罰中之一罪，依刑法規定得易科罰金，若因與不
    得易科之他罪併合處罰結果而不得易科罰金時，原可易科部
    分所處之刑，自亦無庸為易科折算標準之記載，業經司法院
    大法官釋字第144 號、第679 號解釋在案。又刑法第41條第
    1 項前段所定短期自由刑得易科罰金之要件，必其所犯為最
    重本刑為5 年以下有期徒刑之罪，而受6 個月以下有期徒刑
    或拘役之宣告者，始得以新臺幣1 千元、2 千元或3 千元折
    算一日，諭知易科罰金。而藥事法第83條第1 項之轉讓禁藥
    罪，其法定刑為「7 年以下有期徒刑，得併科新臺幣5 百萬
    元以下罰金」，故藥事法第83條第1 項，並非「最重本刑為
    5 年以下有期徒刑之罪」，縱受6 個月以下有期徒刑之宣告
    ，與上開刑法第41條第1 項前段規定得易科罰金之要件不符
    ，自不得諭知易科罰金之折算標準，是雖毒品危害防制條例
    第11條第1 項之法定刑為「最重本刑為5 年以下有期徒刑之
    罪」，且受6 個月以下有期徒刑之宣告，但因與不得易科之
    藥事法第83條第1 項之罪併合處罰，依上開司法院大法官釋
    字第144 號、第679 號解釋意旨，自無庸為易科折算標準之
    記載，併此指明。
據上論斷，應依刑事訴訟法第273 條之1 第1 項、第299 條第1
項前段，藥事法第83條第1 項，毒品危害防制條例第11條第1 項
、第18條第1 項前段，刑法第11條、第51條第5 款，判決如主文
。
本案經檢察官黃怡菁到庭執行職務。
中    華    民    國    99    年    8    月     31    日
                        刑事庭  法  官  林靜梅
以上正本證明與原本無異。
如不服本判決，得自收受送達之翌日起10日內向本院提出上訴狀
（應附繕本），其未敘述上訴理由者，應於上訴期間屆滿後20日
內補提理由書狀於本院，上訴於臺灣高等法院。
                                書記官  石曉芸
中    華    民    國    99    年    8    月     31    日
附錄本案論罪科刑法條：
藥事法第83條第1項
明知為偽藥或禁藥，而販賣、供應、調劑、運送、寄藏、牙保、
轉讓或意圖販賣而陳列者，處七年以下有期徒刑，得併科新臺幣
五百萬元以下罰金。
毒品危害防制條例第11條第1項
持有第一級毒品者，處三年以下有期徒刑、拘役或新臺幣五萬元
以下罰金。

司法院資訊處製作；財團法人民間司法改革基金會備份。
